【裁判字號】    92,訴,1660
【裁判日期】    920829
【裁判案由】    返還定金
【裁判全文】
臺灣高雄地方法院民事判決  九十二年度訴字第一六六○號
    原      告  乙○○
    訴訟代理人  張標全律師
    被      告  甲○○
                丙○○
    訴訟代理人  吳春生律師
右當事人間返還定金事件，本院判決如左：
    主      文
原告之訴及假執行之聲請均駁回
訴訟費用由原告負擔。
    事實及理由
一、原告主張：
  (一)原告於民國九十一年十二月六日以新台幣（下同）六百萬元買受被告二人所有坐
    落高雄縣大社牛食坑段六一─一、六二─一號土地二筆及同段二０九─五六號國
    有土地耕作權全部（下均稱系爭土地）。除於九十一年十二月一日支付定金一萬
    元外，並於九十一年十二月六日簽約當日給付定金三十萬元，共支付定金三十一
    萬元，另約定於同年月廿日再支付五十萬元，此有不動產買賣契約書（下稱本件
    契約書）為憑。惟爾後雙方同意該五十萬元延至同年月廿四日始付款，當日原告
    乃攜五十萬元支票邀同代書鄭石勝及仲介人柯鎮發前去履約，然被告甲○○於協
    商時要求原告所購系爭土地應無條件開闢一條道路供鄰地使用，原告乃認如此條
    件應重新協議，又因另一被告丙○○不在場，故雙方同意另訂九十一年十二月卅
    日，再行協商付款，亦未果。不意被告卻於九十一年十一月卅一日擅自寄存證信
    函解約。原告乃於九十二年一月十日以存證信函催告被告甲○○於文到五日內指
    定支付五十萬元之時地，被告均置之不理，亦不返還三十一萬元定金。
  (二)被告既同意原告延期至二十四日支付該五十萬元，竟又拒絕受領，為此，依本件
    契約書十三條前段「甲方（被告）違反本契約各條之一者，除退還對乙方（即原
    告）所收款項外，應再支付所收到款項相等金額之違約金予乙方。」規定，爰起
    訴聲明：被告等應給付原告新台幣六十二萬元及自起訴狀繕本送達翌日起至清償
    日止，按週年利率百分之五計算之利息。並願供擔保，請准宣告假執行。
二、被告二人均抗辯：
  (一)依本件契約書第二條規定，約定原告應於九十一年十二月二十日給付被告五十萬
    元，惟原告並未依約給付，被告甲○○乃於當日晚上打電話給仲介人柯鎮發，柯
    允諾代為連絡，但未有結果。迨同月二十四日柯鎮發又來電被告甲○○，表示原
    告邀約二十五日晚上八時三十分在甲○○家商議，但原告未到；二十六日中午柯
    鎮發又來電約定當日下午在甲○○家中討論，此次原告有到，另在場者有鄭代書
    夫婦、柯鎮發，但原告到場時一再指摘系爭土地坐落位置不佳，沒有價值，祇有
    伊才會買，並同意被告消定（即解除合約，沒收所收款項），被告乃當場表示同
    意。當天晚上被告丙○○為求確定，再度打電話給柯鎮發，表示解除契約，柯亦
    同意代為轉知原告，事後柯並回復原告已同意解除合約，由被告沒收款項。未料
    ，同月三十日柯鎮發又打電話給甲○○，約定當日下午在被告甲○○家另訂契約
    ，此次到場者有鄭代書夫婦、原告等人，被告當即重申第一次合約（即本件契約
    書）已解除，故經由原告同意隨即由鄭代書著手書寫另份新契約，但原告竟於書
    寫中途逕自離去。
  (二)被告乃依本件契約書第十三條後段「乙方（即原告）違反本契約各條之一者，甲
    方（即被告）得沒收乙方既付之全部金額，並不經催告解除本契約，雙方絕無異
    議」規定，以被告遲延給付該五十萬元價金為由，於九十一年十二月三十一日發
    函解除本件契約，則原告所給付三十一萬定金自應作為違約金賠償被告之損失，
    被告自不須返還，原告之訴無理由。爰聲明：原告之訴及假執行之聲請均駁回；
    如受不利之判決，願供擔保，請宣告准免假執行。
三、本院判斷：
  (一)兩造於九十一年十二月六日就系爭土地簽訂本件契約書，價金六百萬元，之前除
    被告甲○○於九十一年十二月一日支付定金一萬元予原告外，再於簽約當日給付
    定金三十萬元，原告共收受訂金三十一萬元，另約定被告應於同年月廿日再支付
    五十萬元價金予原告，凡此有本件契約書在卷足憑，兩造均不爭執，可信為實。
    既如此，則本件原告主張該五十萬元價金之支付日期，被告同意從九十一年十月
    二十日延至二十四日，及往後期間因被告另提條件而協議另訂新契約，終因被告
    自身考量而未訂成，認被告違反本件契約之規定等事實，自應由原告對此有利於
    己之事實，依民事訴訟法第二百七十七條規定，負舉證責任。
  (二)查，關於該五十萬元訂金之支付日是否經被告同意延期一事，系爭土地之買賣仲
    介人柯鎮發結證稱：「有說到（十二）二十日要付一筆錢給甲○○（被告），多
    少錢我不知道，可是時間到的那天，甲○○打電話造訴我乙○○（原告）還沒有
    過去，問我說乙○○何時要付錢，我再聯絡乙○○說要何時付錢，乙○○說（十
    二月）二十四日的時候，要我與他一起去甲○○處說這件事情，二十四日那天說
    完了之後又約二十六日說這件事情，到二十六日那天代書也有去，可是沒有談成
    ．．．」等語，可見並非被告同意延期；佐以另一證人即繕寫本件契約書之代書
    鄭石勝亦證稱，除本件契約所載明之條款外，不知雙方另有其他約定，則原告主
    張該五十萬元訂金之支付日已經被告同意延期一事，自無可採信。因此，系爭土
    地之買賣付款日期，仍依本件契約書所載明之日期為準，自是當然。從而，原告
    以被告有同意其延期支付，事後竟拒絕受領，認被告違約而依本件契約書第十三
    條前段規定，請求被告應負返還訂金及賠償等額之違約金共六十二萬及自起訴狀
    繕本送達翌日起至清償日止，按週年利率百分之五計算之利息，為無理由，應駁
    回；另其假執行之聲請，因訴駁回其訴，亦失所附麗，不應准許。
  (三)至原告又主張因延期後被告欲加入新條件，故兩造又協議「另訂新約」，既為另
    一新約定，則此事實真假與否，已與其依「本件契約書」第十三條規定，訴求被
    告給付六十二萬元一事之判斷結果無關，自無進一步論述之必要，併此敘明。
四、結論：原告之訴為無理由，依民事訴訟法第第七十八條規定，判決如主文。
中      華      民      國    九十二    年      八      月    二十九    日
                                        臺灣高雄地方法院民事庭
~B法      官  藍家慶
右為正本係照原本作成。
如不服本判決，應於送達後廿日內，向本院提出上訴狀並表明上訴理由，如於本
判決宣示後送達前提起上訴者，應於判決送達後十日內補提上訴理由書（須附繕本）。
中      華      民      國    九十二    年      八      月    二十九    日
~B法院書記官  李冠毅


司法院資訊處製作；財團法人民間司法改革基金會備份。
